【裁判字號】    98,抗,1979
【裁判日期】    990226
【裁判案由】    聲明異議
【裁判全文】
臺灣高等法院民事裁定                  98年度抗字第1979號
抗  告  人    珍通能源技術股份有限公司
              （原名珍通科技股份有限公司）
法定代理人    甲○○
抗告人因與相對人乙○○間聲明異議事件，對於中華民國98年11
月10日臺灣板橋地方法院98年度執事聲字第96號所為裁定提起抗
告，本院裁定如下：
    主  文
抗告駁回。
抗告程序費用由抗告人負擔。
    理  由
一、相對人於原法院聲明異議意旨略以：相對人前執原法院95年
    度勞訴字第96號確定判決之主文第2項所載「被告（即抗告
    人）應將被告公司之股票貳百張給付原告（即相對人）」
    為執行名義聲請強制執行，上開確定判決主文並未限定於股
    票之編號，僅泛稱公司股票，自屬可代替物，應得類推適用
    強制執行法第127條規定。抗告人如無股票或無法交付股票
    時，均可命抗告人代為採買交付之。況相對人本身亦為抗告
    人公司股東，持有抗告人公司股票200張，抗告人亦可向相
    對人購買，並非無法執行，詎執行法院司法事務官卻以無法
    查得抗告人任何股票為由，以98年10月5日裁定駁回本件強
    制執行之聲請，即有不當，爰依法聲明異議等語。
二、原裁定以：本件執行名義並未詳載系爭股票之特徵，如股票
    編號、發行日期等以資識別，顯非命給付特定某200張之股
    票，且依該確定判決理由欄所載，關於相對人所請求給付之
    股票亦未提及股票編號、發行日期等，僅以張數及抗告人公
    司之股票為抗告人應給付之物，足見當事人並無特定之意，
    相對人稱本件執行名義應依前開對不特定物之執行方法執行
    ，即非無據。且相對人表示其亦為抗告人公司股東，持有抗
    告人公司股票200張，可供抗告人出資購買，則本件執行程
    序非不可透過以抗告人費用，命第三人代為採買交付為之。
    至此項費用應由執行法院斟酌該代替物現時價格及其他情事
    定其數額，並命抗告人預行支付，如抗告人不支付時，即得
    以該命支付費用之裁定，對於抗告人之一切財產為執行。司
    法事務官98年10月5日裁定未查上情，遽以駁回相對人本件
    強制執行之聲請，容有未洽，相對人據此異議，非無理由，
    爰予廢棄，另由執行法院更為適法妥當之處理等語。
三、抗告意旨略以：本件執行名義係相對人請求抗告人公司給付
    「技術股股票」，而非「普通股股票」，且因相對人洩露公
    司營業上重大秘密遭解雇，致抗告人公司未曾發行「技術股
    股票」。況「技術股股票」價位較低，且無表決權等，與一
    般股票間並無可替代性。再者，抗告人公司並非股票上市、
    上櫃公司，公司之股票未曾在市場上流通，無法以客觀之市
    價採買。另相對人遭解雇後，即出脫其手中原持有股票予訴
    外人余睿澤，其稱仍持有抗告人公司200張股票，顯非實情
    。本件確因無「技術股股票」存在，實無法強制執行，斧底
    抽薪之計，應命相對人另提損害賠償訴訟，免除執行法院之
    困擾等語。
四、按強制執行應按執行名義為之，執行名義係命債務人交付特
    定之動產者，應依強制執行法第123條為之，執行法院不能
    因債務人無該動產可供該法第123條方式之執行，而對債務
    人之其他財產為之。但執行名義命交付之動產為代替物者，
    債務人得以同種、同質、同量之物代替之。故執行名義命債
    務人交付之動產，為金錢以外一定數量之代替物者，其代替
    物之交付行為，亦包含之，此項代替物為債務人，或對債務
    人負有交付義務之第三人占有者，固應依同法第123條、第
    126條之規定執行，無適用第127條之餘地，若債務人及對債
    務人負有交付義務之第三人並不占有，則無從依第123條、
    第126條之規定執行，此際債務人依執行名義，本應採買此
    項代替物而交付之，債務人不為此項行為者，依同法第127
    條之規定，執行法院得以債務人之費用，命第三人代為採買
    交付，此項費用，由執行法院斟酌該代替物現時價格及其他
    情事定其數額，命債務人預行支付，命支付費用之裁定，即
    為同法第4條第2款後段之裁判，債務人不支付時，得以之為
    執行名義，對於債務人之一切財產為執行（司法院30年1月3
    日院字第2109號解釋參照）。另辦理強制執行事件應行注意
    事項第67條後段亦有規定：「惟命交付之動產為一定種類、
    數量之代替物者，本應由債務人採買交付，債務人不為此項
    行為時，執行法院得以債務人之費用，命第三人代為採買交
    付。此項費用，由執行法院定其數額，以裁定命債務人預行
    支付，其此裁定，得就債務人之一切財產而為執行。」，故
    執行法院對該代替物之執行，如債務人未占有其物者，應依
    同法第127條、辦理強制執行事件應行注意事項第67項為之
    。
五、經查：相對人前執原法院95年度勞訴字第96號判決及確定證
    明書為執行名義，於98年7月22日具狀向執行法院聲請就該
    確定判決主文第2項所載「被告（即抗告人）)應將被告公司
    之股票貳百張給付原告（即相對人）」內容為強制執行，並
    經原法院以98年度司執字第56882號強制執行程序受理在案
    。觀諸上開執行名義僅記載執行標的為抗告人公司股票200
    張，並無編號、發行日期等有價證券特徵之載明，顯非命抗
    告人給付相對人特定某200張之股票，是本件執行名義所載
    股票非屬特定物。至執行名義之確定判決理由所載相對人得
    向抗告人請求核發技術股股票200張等語，僅係判決理由之
    說明，尚無礙本件執行標的為不特定之抗告人公司股票之認
    定。又相對人縱已出售原持有股票，惟仍有其他股票持有人
    ，自不影響本件強制執行程序之實施。從而，原法院司法事
    務官以查無股票為由駁回相對人之強制執行聲請，自有未當
    。相對人聲明異議，為有理由。原法院據此廢棄司法事務官
    98年10月5日裁定，另命由執行法院更為適法妥當之處理，
    並無違誤。抗告意旨指摘原裁定不當，求予廢棄，為無理由
    ，應予駁回。
六、據上論結，本件抗告為無理由，依強制執行法第30條之1、
    民事訴訟法第495條之1第1項、第449條第1項、第95條、第
    78條，裁定如主文。
中    華    民    國    99    年    2     月    26    日
                    民事第一庭
                        審判長法  官  張耀彩
                              法  官  林金吾
                              法  官  盧彥如
正本係照原本作成。
不得再抗告。
中    華    民    國    99    年    3     月    1     日
                              書記官  鄭兆璋

司法院資訊處製作；財團法人民間司法改革基金會備份。
